【裁判字號】    91,訴,3628
【裁判日期】    920227
【裁判案由】    違反槍砲彈藥刀械管制條例等
【裁判全文】
臺灣高雄地方法院刑事判決                        九十一年度訴字第三六二八號
    公  訴  人  臺灣高雄地方法院檢察署檢察官
    被      告  甲○○
    指定辯護人  本院公設辯護人  乙○○
右列被告因違反槍砲彈藥刀械管制條例案件，經檢察官提起公訴（九十一年度偵字第
一二九四八、一三八四五號），本院判決如左：
    主  文
甲○○未經許可，運輸空氣槍，處有期徒刑壹年陸月，併科罰金新臺幣拾萬元，罰金
如易服勞役，以銀元佰元即新臺幣玖佰元折算壹日，緩刑參年。
扣案之空氣槍壹枝（槍枝管制編號0000000000號）、空氣槍用鉛彈壹盒、
高壓鋼瓶肆拾伍瓶均沒收。
    事  實
一、甲○○為中華民國國民，於民國（下同）九十一年二月取得加拿大國籍之公民權
    ，明知具殺傷力之空氣槍枝，係我國政府公告管制進出口之物品，非經中華民國
    主管機關之許可，不得任意持有，竟於九十一年二月二十一日自加拿大國返回台
    灣前某日，將伊前於八十九年一月二十七日以聯邦銀行信用卡刷卡消費方式在加
    拿大購買之美國ＣＲＯＳＭＡＮ廠製一００八ＳＢ型、口徑四點五ｍｍ之制式空
    氣槍一支（按槍枝管制編號0000000000號，下稱系爭空氣槍）、供系
    爭空氣槍發射子彈所使用之小型二氧化碳高壓鋼瓶四十五瓶及制式鉛彈一盒等，
    未經許可，基於運輸槍枝之犯意，將該物品放置於包括衣物書籍等行李內，委由
    不知情之海運貨運人員以貨輪運送之方式運輸入境台灣。嗣甲○○於九十一年二
    月二十一日搭機返台後，即委請不知情之順成報關有限公司之報關人員向高雄關
    稅局申報伊自加拿大後送之個人行李（按進口報單號碼為ＢＤ９１－Ｕ000－
    0000號），嗣於九十一年三月二十六日經高雄海關關員會同不知情之順成報
    關有限公司職員鐘俊傑開箱查驗，始發現該行李內藏放有具殺傷力之系爭空氣槍
    一支及供系爭空氣槍發射子彈使用之高壓鋼瓶四十五瓶及制式鉛彈一盒等物，並
    加以查扣而偵悉上情。
二、案經法務部調查局航業海員調查處高雄航業海員調查站、高雄港務警察所等報請
    臺灣高雄地方法院檢察署檢察官偵查起訴。
    理  由
一、訊據被告甲○○對其曾於右揭時、地將上開空氣槍、高壓鋼瓶及制式鉛彈放置於
    行李之內，以貨輪運送之方式由加拿大運輸入境台灣之事實固坦承不諱，惟矢口
    否認有何違反槍砲彈藥刀械管制條例及懲治走私條例等犯行，辯稱：伊已取得加
    拿大國籍，為該國合法公民，因欲返國定居而將行李運送回台灣，系爭空氣槍係
    伊在加拿大一般體育用品店購買之物品，該槍枝在當地只要年滿十六歲就可購買
    ，伊並不清楚該槍係台灣禁止輸入之槍砲，又依據「中華民國入境旅客紅綠路線
    通關說明」所示之內容，禁止攜帶之物品除一般違禁物如大麻、海洛因有記載外
    ，在器械方面，中英文說明皆只記載武器、槍械、彈藥等，亦未記載空氣槍，是
    伊行為縱違反台灣法律，但亦絕對符合刑法第十六條之「不知法律」、「自信其
    行為為法律所許可」、「有正當理由」之要件，且無違法性之認識云云。
二、經查：
（一）前開被告將管制進口物品之系爭空氣槍及供該槍使用之高壓鋼瓶、制式鉛彈放
      置於行李內，由加拿大運送入境，後遭海關驗貨員查獲之事實，業經證人即被
      告委請之順成報關有限公司之報關人員鍾俊傑於警訊中證述：我公司受甲○○
      委託向高雄關稅局申報自加拿大後送之個人行李，後我會同海關驗貨員開箱查
      驗，在他的行李內查獲未經申報之空氣槍及子彈等語，並有進口報單、高雄關
      稅局扣押貨物、運輸工具收據及搜索筆錄各一紙附卷可稽，復有系爭空氣槍、
      制式鉛彈及高壓鋼瓶等物扣案足資佐證，又系爭空氣槍及制式鉛彈經送請內政
      部警政署警察局鑑定結果，該槍係美國ＣＲＯＳＭＡＮ廠製造、口徑四‧五ｍ
      ｍ之空氣槍，以外接小型二氧化碳高壓鋼瓶內氣體為發射動力，經以扣案鉛彈
      試射，各次單位面積動能分別達每平方公分二十四‧九三焦耳、二十二點八三
      焦耳、二十二點四八焦耳；而扣案鉛彈一盒係制式口徑四．五ｍｍ制式鉛彈之
      事實，有該局九十一年五月二十八日刑鑑字第０九一００七一七七九號槍彈鑑
      驗書一紙在卷可參。依該局之槍枝殺傷力鑑驗說明：殺傷力之定義為在最具威
      力的適當距離，以彈丸可穿入人體皮肉層之動能為基準，依該局對活豬作射擊
      測試結果，彈丸單位面積動能達每平方公分二十四焦耳時，足以穿入豬隻皮肉
      層；另依日本科學警察研究所之研究結果，彈丸面積動能達每平方公分二十焦
      耳時，足以穿入人體皮肉層，本案扣案系爭空氣槍及制式鉛彈，依實際試射結
      果，其單位面積動能均超越每平方公分二十焦耳，堪認有殺傷力。嗣被告雖提
      出前開槍支原廠說明資料指稱槍枝口徑應為０‧一七七ｍｍ，鑑定報告引用數
      據有誤云云，惟細閱卷附該槍枝原廠說明，關於槍枝口徑部分記載為：Ｃａｌ
      ｉｂｅｒ：‧一七七Ｃａｌ（四‧五ｍｍ），是該槍枝口徑若以公釐（ｍｍ）
      為單位計算，確為四‧五ｍｍ無訛，被告前開所認尚有誤會。
（二）被告於八十一年間在我國服役完畢退伍，八十三年赴加拿大就讀語言學校，八
      十六年向加拿大政府申請移民，八十七年獲准取得居留權在加拿大定居，定居
      期間每年會返回台灣停留約一個月之期間，除據其於調查站接受訊問及偵查中
      供述明確外（見九十一年六月四日調查筆錄及偵查卷第五十一頁背面），卷附
      被告出入境資料，亦顯示其於八十七年後確每年仍有入境居留約一個月之事實
      ，則被告既係在我國求學並服役完畢，至二十餘歲始至加拿大定居，定居期間
      每年尚返國居留一段時日，對我國政府為維護社會安全，近年來嚴加取締查緝
      具有殺傷力之槍砲彈藥之情，實難諉為不知，況各國國情迴異，在他國可合持
      有之物品，並不表示在我國不受管制查禁，此可援引在美國可合法購買具有殺
      傷力之槍枝，我國則立法嚴加管制之例可茲證明，再據檢察官經由美國ＣＲＯ
      ＳＭＡＮ廠網頁所列印之系爭空氣槍介紹說明，其上明確以警告標示稱：「非
      玩具，必須要有成年人的監督。誤用或疏忽均可能導致嚴重的傷害或死亡。」
      （英文原文節錄為：「warning：not a toy.adult supervision required.
      misuse  or  careless use may cause serio- us injury or death.」）、
      「購買者和使用者有義務遵守所有關於空氣槍使用和擁有的法律規定。」（英
      文原文節錄為：「buyer and user have the duty to obey all laws about
      the use and ownership of this airgun」）、「在加拿大每秒速度（指子彈
      速度）低於四九五英呎是可被允許使用的」（英文原文節錄為「Avaliable in
      Canada with velocities under 495 feets per second.」），有該網頁說明
      一紙附卷可稽，另被告所提卷附加拿大火器管理條例之相關中文譯本說明，亦
      載有適用於空氣槍的法律和規定大部分視空氣槍射出顆粒狀物或其他發射體的
      速度而定等文句字樣，可據以認定系爭空氣槍具有相當之殺傷力而非一般之玩
      具，而空氣槍相關法律規定取決於其射出物之速度，則被告自可由上開資訊判
      斷在加拿大可合法持有之空氣槍，在我國不一定可等同視之，惟其仍將之置於
      行李內，由加拿大運輸回國，其有運輸具殺傷力槍枝之意圖至為明顯。再「中
      華民國入境旅客紅綠路線通關說明」之注意事項欄，雖記載攜帶武器、槍械、
      彈藥、武士刀、劍、匕首等，將觸犯法令規定而受罰，惟該槍械、彈藥等說明
      係屬例示之規定，乃眾所周知之理，系爭空氣槍既已具殺傷力，自在禁止攜帶
      入境之範圍內，尚不因該通關說明未明確載明禁止攜帶空氣槍，而認被告可卸
      其罪責。
（三）又按不得因不知法律而免除刑事責任，但按其情節得減輕其刑，如自信其行為
      為法律所許可而有正當理由者，得免除其刑，刑法第十六條前段定有明文；而
      究有無該條所定情形而合於得免除其刑者，係以行為人欠缺違法性之認識為前
      提，且其自信在客觀上有正當理由，依一般觀念，通常人不免有此誤認而信為
      正當，亦即其欠缺違法性認識「已達於不可避免之程度」者，始足當之，如其
      欠缺未達於此程度，其可非難性係低於通常，則僅得減輕其刑（最高法院八十
      八年度台上字第五六五八號判決參照）。本件既認被告自小生長於國內，於國
      內完成學業役畢後，始至加拿大定居，定居期間每年仍返國居住一段時日，對
      我國法律自難諉為無認識可能，縱其確實不知運輸該前開槍彈入境係屬違法，
      亦難認其對本件犯行欠缺違法性之認識「已達於不可避免之程度」，自不得以
      前開理由卸免其刑責。綜上，本件事證明確，被告犯行堪以認定。
二、按槍械子彈為行政院依懲治走私條例第二條第四項規定於七十九年三月三十日修
    正公佈之「管制物品項目及其數額」中列為「甲、管制進出口物品」等在案，次
    按刑法上所謂運送，係指載運輸送而言，而懲治走私條例第二條第一項之私運管
    制物品進出口罪之所謂「私運」係指以非法方式，未經向海關申報而運輸管制物
    品進口、出口逾公告數額者，均足當之；且參照最高法院五十二年度第四次民刑
    庭總會會議決議 (六）之意旨，「運輸」不以為他人輸送為必要，即為自己輸送
    者亦包括在內，最高法院八十二年度第三次刑事庭會議決議亦採同見解。另被告
    行為後，懲治走私條例於九十一年六月二十六日修正公布施行，於同年月二十八
    日生效。其中關於私運管制物品進口、出口逾公告數額之規定，修正後之法定刑
    ，較修正前之法定刑為重（得併科罰金數額由新臺幣三十萬元提高至新臺幣三百
    萬元），依刑法第二條第一項但書之規定，自應適用有利被告之修正前規定為裁
    判。是核被告甲○○所為，係犯槍砲彈藥刀械管制條例第八條第一項之未經許可
    運輸空氣槍罪、同條例第十二條第一項未經許可運輸子彈罪及懲治走私條例第二
    條第一項之私運管制物品罪。又被告以行李後送方式利用不知情之貨運人員為自
    己由加拿大運輸系爭空氣槍及制式鉛彈進口，為間接正犯。再被告運輸系爭空氣
    槍及制式鉛彈前非法持有該空氣槍及制式鉛彈之低度行為，應為運輸系爭空氣槍
    及制式鉛彈之高度行為所吸收，不另論罪。被告一運輸管制槍枝及子彈入境之行
    為同時觸犯上開三罪名，為想像競合犯，應從一重論以槍砲彈藥刀械管制條例第
    八條第一項之未經許可運輸空氣槍罪，公訴人就上開運輸制式鉛彈之部分雖未起
    訴，然因該部分與公訴人起訴之罪名間有想像競合裁判上一罪之關係，應為起訴
    效力所及，本院自應併予審究。又被告雖攜帶槍枝入境，惟考量其長年居於國外
    ，係爭空氣槍及鉛彈在加拿大並不受管制，此次係因不黯我國對槍枝管制之法令
    致罹重典，其欠缺違法性之認識雖未達不可避免之程度，惟仍得參酌上開情節，
    予以減輕其刑。另被告並無任何前科，素行良好有臺灣高等法院被告全國前案紀
    錄表一紙在卷可憑，其為上開犯行之目的僅係單純返國定居，將原在加拿大所購
    之物運送回國，此實與一般不法之徒運輸槍械動機在於擁槍自重，用之恐嚇勒索
    、欺壓善良等犯罪之用有所不同，倘處以法定最低刑度，猶嫌過重，其犯罪情狀
    顯可憫恕，再依刑法第五十九條規定減輕其刑，並依法遞減輕之。爰審酌被告運
    輸槍枝並無不法目的，且槍枝種類為殺傷力較小之空氣槍，對社會所生之危害尚
    輕、及犯後坦承大部分犯行，態度尚佳等一切情狀，量處如主文所示之刑，其中
    判處罰金部分並諭知易服勞役之折算標準。末查，被告未曾受有期徒刑以上刑之
    宣告，有臺灣高雄地方法院檢察署刑案資料查註紀錄表、臺灣高等法院被告全國
    前案紀錄表各一紙足稽，其一時失慮，致罹本件犯行，經此刑之宣告之教訓後，
    應知所警惕，信無再犯之虞，本院因認被告上開所受宣告之刑，以暫不執行為當
    ，併予宣告緩刑三年，以啟自新。扣案之空氣槍一枝（槍枝管制編號00000
    00000號）及制式鉛彈一盒固屬違禁物無訛，其餘扣案鋼瓶四十五瓶則係供
    該空氣槍擊發時所必須使用之物，與該空氣槍乃屬一體使用之物，亦同屬違禁物
    ，應依刑法第三十八條第一項第一款規定宣告沒收。至本件另扣案之塑膠材質漆
    彈槍一支，經鑑驗結果未具殺傷力等情，有內政部警政署警察局槍彈檢驗書一紙
    附卷可稽，是該槍枝並非違禁物，毋庸為沒收之諭知，附此敘明。
據上論斷，依刑事訴訟法第二百九十九條第一項前段，槍砲彈藥刀械管制條例第八條
第一項、第十二條第一項，修正前懲治走私條例第二條第一項、第十一條，刑法第十
一條、第二條第一項但書、第五十五條、第十六條中段、第五十九條、第四十二條第
二項、第七十四條第一款、第三十八條第一項第一款，罰金罰鍰提高標準條例第二條
、現行法規所定貨幣單位折算新臺幣條例第二條，判決如主文。
本案經檢察官劉河山到庭執行職務。
中      華      民      國     九十二     年     二     月    二十七    日
                                  臺灣高雄地方法院刑事庭
                                      審判長法官    黃三友
                                            法官    王雅苑
                                            法官    黃宗揚
右正本證明與原本無異。
如不服本判決，應於判決送達後十日內，向本院提出上訴狀。
                書記官    陳掌珠
中      華      民      國     九十二     年     二     月    二十七    日
附錄本案判決論罪科刑法條：
槍砲彈藥刀械管制條例第八條
未經許可，製造、販賣或運輸鋼筆槍、瓦斯槍、麻醉槍、獵槍或空氣槍者，處五年以
上有期徒刑，併科新台幣一千萬元以下罰金。
懲治走私條例第二條
私運管制物品進口、出口逾公告數額者，處七年以下有期徒刑，得併科新臺幣三百萬
元以下罰金。


司法院資訊處製作；財團法人民間司法改革基金會備份。
